【裁判字號】    95,上訴,57
【裁判日期】    950330
【裁判案由】    違反毒品危害防制條例
【裁判全文】
臺灣高等法院臺南分院刑事判決          95年度上訴字第57號
上  訴  人
即  被  告  甲○○
                    （現於臺灣臺南看守所附設勒戒所執行觀
指定辯護人  曾仁勇律師
上列上訴人因違反毒品危害防制條例案件，不服臺灣臺南地方法
院94年度訴字第893號中華民國94年12月19日第一審判決（起訴
案號：臺灣臺南地方法院檢察署94年度營偵字第613號），提起
上訴，本院判決如下：
    主  文
原判決撤銷。
甲○○連續販賣第一級毒品，累犯，處有期徒刑拾貳年，褫奪公
權捌年；販賣毒品海洛因所得新臺幣貳萬參仟元沒收之，如全部
或一部不能沒收時，以其財產抵償之；扣案如附表三編號一所示
第一級毒品海洛因壹包（淨重零點零肆公克）沒收銷燬之，如附
表三編號二所示海洛因空包裝袋壹只（重零點貳肆公克）及如附
表三編號三至六所示之物均沒收。又連續販賣第二級毒品，累犯
，處有期徒刑捌年；販賣毒品安非他命所得新臺幣參仟元沒收之
，如全部或一部不能沒收時，以其財產抵償之；扣案如附表三編
號三至六所示之物均沒收。應執行有期徒刑拾捌年陸月，褫奪公
權捌年；販賣第一級毒品、第二級毒品所得共新臺幣貳萬陸仟元
沒收之，如全部或一部不能沒收時，以其財產抵償之；扣案如附
表三編號一所示第一級毒品海洛因壹包（淨重零點零肆公克）沒
收銷燬之，如附表三編號二所示海洛因空包裝袋壹只 (重零點貳
肆公克)及如附表三編號三至六所示之物均沒收。
    事    實
一、甲○○綽號「干樂」，前因違反肅清煙毒條例案件及違反麻
    醉藥品管理條例案件，分別經臺灣高等法院高雄分院以八十
    六年度上訴字第七六○號、臺灣高雄地方法院八十六年度易
    字第七四四五號判處有期徒刑三年五月、六月確定，再因偽
    造文書案件，經臺灣臺東地方法院以八十八年度易字第二六
    ○號判處有期徒刑三月確定，三罪接續執行，而於民國八十
    九年七月二十六日縮短刑期假釋出監，並於九十一年七月二
    十六日因假釋付保護管束期滿而執行完畢。
二、甲○○明知海洛因、安非他命係毒品危害防制條例第二條第
    二項第一款、第二款規定列管之第一級毒品、第二級毒品，
    未經許可不得擅自持有、販賣，詎甲○○猶不知悔改，竟意
    圖營利，復基於販賣第一級毒品海洛因之概括犯意，連續於
    附表一編號一至三所示之時間、地點，以如附表一編號一至
    三所示之交易方式、金額，並以如附表三編號三至四所示之
    行動電話、編號五所示之電子秤、編號六所示之塑膠袋為聯
    絡及分裝計量工具，販賣如附表一編號一至三所示之毒品海
    洛因予焦宜婷、顏育輝、陳明輝（綽號阿財）。甲○○亦意
    圖營利，另基於販賣第二級毒品安非他命之概括犯意，連續
    於如附表二編號一、二所示之時間、地點，以如附表二編號
    一、二所示之交易方式、金額，並以如附表三編號三至四所
    示之行動電話、編號五所示之電子秤、編號六所示之塑膠袋
    為聯絡及分裝計量工具，販賣如附表二編號一、二所示之毒
    品安非他命予焦宜婷、顏育輝。嗣因警向臺灣臺南地方法院
    檢察署申請通訊監察書，監聽甲○○所有之如附表三所示編
    號三、四所示門號0000000000號、0000000000號行動電話結
    果，陳明輝於九十四年二月四日十三時二十分為警查獲供述
    向綽號「干樂」之甲○○購買第一級毒品海洛因，於九十四
    年二月二十三日十六時五十分許，顏育輝在台南縣新營市○
    ○路七十八巷一號四樓之三住處為警查獲供述向綽號「干樂
    」之甲○○購買第一級毒品海洛因、第二級毒品安非他命；
    焦宜亭於九十四年三月十四日經警在台南看守所尋獲，供述
    向綽號「干樂」之甲○○購買第一級毒品海洛因。嗣經警於
    九十四年三月十八日十五時十五分許持臺灣臺南地方法院搜
    索票搜索甲○○位於臺南縣後壁鄉長安村中寮六四之九號之
    住處，扣得甲○○所有之如附表三編號一、二所示毒品海洛
    因一包（淨重零點零四公克，包裝袋重零點二四公克），及
    如附表三編號三至五所示供販賣第一級毒品、第二級毒品所
    用之行動電話、電子秤，編號六所示供預備販賣第一級毒品
    、第二級毒品之物，及其餘編號七至二十一所示之物，始知
    上情。
三、案經臺南縣警察局新營分局報告臺灣臺南地方法院檢察署檢
    察官偵查後起訴。
    理    由
壹：證據能力方面：
一、按被告以外之人於審判中死亡者，其於檢察事務官、司法警
    察官或司法警察調查中所為之陳述，經證明具有可信之特別
    情況，且為證明犯罪事實之存否所必要者，得為證據，刑事
    訴訟法第一百五十九條之三第一款定有明文。查證人杜慶輝
    於九十四年九月二十四日已死亡，有個人基本資料查詢結果
    一份在卷可稽，而其於警詢中之陳述又為證明被告甲○○販
    賣毒品海洛因之事實之存否所必要，揆諸前開規定，自得作
    為證據。
二、次按被告以外之人於審判外之言詞或書面陳述，除法律有規
    定者外，不得作為證據；被告以外之人於偵查中向檢察官所
    為之陳述，除顯有不可信之情況者外，得為證據。刑事訴訟
    法第一百五十九條第一項、第一百五十九條之一第二項分別
    定有明文。查本件證人焦宜婷、顏育輝於警詢時之陳述，依
    上開規定，不得作為證據；惟證人焦宜婷、顏育輝二人分別
    於九十四年六月七日（見九十四年度營偵字第六一三號卷第
    三一頁)、九十四年二月二十四日 (見原審卷第一三八頁)於
    檢察官偵查中所為之證述，業經具結在案，且無顯有不可信
    之情況，自得作為證據。
三、按審理事實之法院於證人之陳述有部分前後不符或相互間有
    所歧異時，究竟何者為可採，仍應本其自由心證予以斟酌，
    非謂一有不符或矛盾，即應認其全部不可信。又證人供述之
    證據前後不符時，究竟何者為可採，事實審法院仍得依證據
    法則，本於自由心證予以斟酌，作合理之比較，定其取捨，
    若其取捨判斷無從認為確實有違日常客觀之經驗法則，自不
    得指為違背法令，有最高法院八十一年度臺上字第五三○三
    號判決及八十二年度臺非字第一四一號判決可參。且證人就
    同一事實之陳述前後略有出入此乃各人之記憶不清，或細節
    未交待清楚，或其描述用語不同，省略片段情節，或記錄之
    詳簡有異所致，倘其主要陳述一致，即尚難因其細節稍有紛
    歧即將全部證言捨棄不採，亦有最高法院七十三年度臺上字
    第三九九八號判決可參。又按一般證人基於人性之弱點以及
    事後避免得罪涉案被告之考量，往往有在嗣後翻異前供而改
    為有利於被告證述之現象，藉以避免遭被告仇視，而被告亦
    每利用此種情形，主張證人所為之指證前後矛盾或非出於本
    意，而請求法院排斥其證詞之可信性。惟法院對證人所為前
    後矛盾不一之證詞，不宜僅依表面觀察，發現其一有矛盾情
    形即全然摒棄不採，亦不應依證人事後之翻供即認其原先之
    證詞不實，法院為確實發現真實，仍有必要依前述證人人性
    弱點之角度深切觀察其前後所為不同之證述，何者係真實可
    信，何者係事後為避免得罪被告所為迴護之詞，而不應採信
    ，以作為判決之依據。又按被告以外之人於檢察事務官、司
    法警察官或司法警察調查中所為之陳述，與審判中不符時，
    其先前之陳述具有較可信之特別情況，且為證明犯罪事實存
    否所必要者，得為證據。刑事訴訟法第一百五十九條之二定
    有明文。查證人陳明輝於原審審理中之證詞與其於警詢中之
    陳述不相符合，惟其於警詢時具體指認被告甲○○即係販賣
    毒品予伊之人，並詳述買賣之地點、次數、金額，且其於警
    詢中之陳述與其他證人焦宜婷、顏育輝等人之證述大致相符
    ，並有證人陳明輝與被告買賣毒品之通訊監聽譯文一份在卷
    可佐 (詳後所述)，經核與證人陳明輝於警詢所陳述相符，
    足認其於警詢中之陳述具有較可信之特別情況，且為證明犯
    罪事實存否所必要，自得作為證據。
四、又偵查犯罪機關依法定程序監聽之錄音，如已踐行調查證據
    程序，固非不可採為認定犯罪事實之基礎，此觀刑事訴訟法
    第一百六十五條之一第二項之規定自明。又監聽錄音製作之
    譯文，如僅為偵查犯罪機關單方面製作，而被告或訴訟關係
    人對其真實性復有爭執，法院自應依上開規定勘驗該監聽之
    錄音踐行調查證據之程序，以確認該監聽錄音譯文之真實性
    ，定其取捨，不得逕以該監聽錄音之譯文，採為認定被告有
    罪之基礎，最高法院93年度台上字第6510號判決意旨參照。
    查偵查犯罪機關向臺灣臺南地方法院檢察署申請通訊監察書
    ，監聽甲○○所有之如附表三所示編號一、二所示門號0000
    000000號、0000000000號行動電話，並有臺灣臺南地方法院
    檢察署通訊監察書二紙可稽（見警卷第四六頁、第四七頁、
    第四九頁、第五０頁），監聽所涉罪名為毒品危害防制條例
    第四條第一項販賣第一級毒品，被告及被告之辯護人對監聽
    錄音製作之譯文之真實性亦無提出爭執，而本院及原審法院
    並已依法踐行調查證據程序，本院自得以該監聽錄音之譯文
    ，採為不利被告之證據。
貳、認定犯罪事實所憑證據及理由
一、訊據上訴人即被告甲○○固坦承扣案之如附表三編號一、二
    所示第一級毒品海洛因一包（淨重零點零四公克，空包裝重
    零點二四公克）如附表三編號九至二十一所示之物均為其所
    有，惟矢口否認有何販賣第一級毒品海洛因及第二級毒品安
    非他命之犯行，並辯稱：伊並未販賣毒品，扣案之毒品海洛
    因是伊自己要施用的，而電子秤、分裝塑膠袋等物亦是伊買
    入毒品供自己施用前要先加以分裝所用之物云云。被告之辯
    護人辯護意旨稱：證人焦宜亭、顏育輝於警詢及原審之證述
    ；證人陳明輝於警詢之證述，不僅前後供述不一，且離遭查
    獲之日甚久，竟能清楚記憶向被告購買毒品之種類、日期、
    次數，顯然有違常情。經查：
（一）證人焦宜婷於九十四年六月七日檢察官偵查中具結證稱：
      「（有無跟甲○○買過毒品？）有買過海洛因。」；「（
      在何處向他（甲○○）買毒品？）都在新營市衛生局前面
      ，交易方式都是我打手機給他（0000000000），有時是他
      自己交毒品給我，有時是請別人交毒品給我。」；「（共
      買過幾次毒品？價格多少？）五次以上，自去年十二月到
      今年一至二月間，價格每小包一千元」等語（見偵查卷第
      三一頁）；嗣證人焦宜婷於原審九十四年十月十一日審理
      中雖證稱：「伊僅有向被告以每包一千元之代價購買安非
      他命共約三、四次，並未購買海洛因」等語（見原審卷第
      一二三頁）；惟證人焦宜婷嗣後再於原審九十四年十二月
      五日審理中明確結證稱：「伊於偵查中所證確係屬實，因
      伊被抓後，很多人以為是伊出賣他們，要對伊不利，而伊
      確有向被告購買毒品海洛因五次以上，購買安非他命一、
      二次，被告有時會將毒品安非他命拿到伊位於臺南縣新營
      市○○街三○七號一樓的住處交付」等語（見原審卷第二
      二三頁），而證人焦宜亭另案經警在上述時間查獲時，經
      親自自採尿液送驗有安非他命及海洛因反應等情，亦據證
      人焦宜亭於原審結證屬實（見原審卷第一二四頁），被告
      於原審審理時供述：「我不清楚證人焦宜亭向我購買的是
      安非他命或是海洛因。」等語，亦認被告應有販賣毒品予
      證人焦宜亭，雖被告含糊其詞，但亦無法為被告有利之認
      定，又原審就證人焦宜亭於九十四年三月十八日下午在台
      南縣警察局新營分局之警詢筆錄、九十四年度營偵字第六
      一三號九十四年六月七日偵訊筆錄之錄音光碟結果，證人
      焦宜亭並無受強暴、脅迫或其他不正方法之訊問，又證人
      焦宜亭亦結稱稱稱在警詢及偵查中之訊問所為之證述均實
      在，足認證人焦宜亭雖於警詢、偵查中及原審兩次審理時
      之證述，雖證述之內容或有不一之情形，惟證人焦宜婷於
      原審九十四年十二月五日審理時在與被告隔離訊問時，既
      能詳細證述向被告購買毒品之交易時間、地點、價錢及交
      易方式，且前在偵查中證述購買毒品之細節，其證言自有
      相當之可信性，足堪採信，又證人焦宜婷上開所證被告販
      賣毒品之次數因時間久遠而稍有出入，而對本部分自應作
      最有利於被告之認定，而認被告係各販賣毒品海洛因五包
      、安非他命一包予證人焦宜婷。
（二）證人顏育輝因施用毒品案件經警查獲，而於九十四年二月
      二十四日於檢察官偵查中結證稱：「伊自九十三年十二月
      一日起至九十四年二月十五、十六日止，以一包一千元之
      價格，向被告購買毒品海洛因，一次買一包，共買六、七
      次，交易方式皆是由伊撥打被告之電話0000000000、0000
      000000號與被告聯絡，有時被告會將毒品送到伊之住處（
      臺南縣新營市○○路一八巷一號四樓之三），有時是由伊
      至被告位於臺南縣後壁鄉長安村中寮六四號之住處向被告
      取貨，而伊也曾向被告購買安非他命二次，第一次是九十
      三年十二月一日，第二次是九十三年十二月二十二日，也
      是以電話聯絡再去被告住處取貨，一次買一包，一包一千
      元。」等語（見臺灣臺南地方法院檢察署九十四年度內勤
      字第二號卷九十四年二月二十日訊問筆錄，附於原審卷第
      一三八頁）；雖證人顏育輝於原審審理之初翻異前詞，證
      稱被告未販賣毒品予伊，嗣於檢察官在原審請求原審提示
      上開證人顏育輝於偵查中之證詞供閱覽後，證人顏育輝經
      過短暫沈思後，非常慎重且明確證稱：「以上所言絕無虛
      言（亦即證人顏育輝於九十四年二月二十四日偵查中之證
      言確係屬實），伊確係自九十三年十二月間某日起至九十
      四年二月初某日止向被告購買毒品海洛因五次，另自九十
      三年十二月中旬某日起至九十四年一月底某日止向被告購
      買安非他命五次，伊打電話與被告聯絡時都是由和被告住
      在一起之杜慶輝接聽電話，再由杜慶輝將毒品轉交給伊等
      語（見原審卷第二二八頁），經核與證人杜慶輝於警詢時
      所證：「伊曾代被告接聽欲購買毒品者所打來之電話，而
      電話內容會談論到交易毒品之內容，再由伊轉達予被告知
      道。」等語（見警卷第十七頁）相符，且依如附表四（二
      ）所示監聽錄音譯文證人顏育輝與被告間之對話觀之，足
      認被告確曾販賣毒品海洛因與安非他命予證人顏育輝無訛
      ；至被告所販賣予證人顏育輝之毒品數量，因時間久遠致
      證人顏育輝於偵查中及原審審理時之證述稍有出入，自應
      以對被告最有利之認定，而認被告販賣予證人顏育輝毒品
      海洛因共五包、安非他命共二包。
（三）證人陳明輝於警詢時即證稱：「伊所施用之毒品海洛因確
      係向綽號『干樂』者購買，而『干樂』即係員警現場提供
      之相片中之人（即被告甲○○），伊是撥打被告0000000
      000號（亦有以0000000000號行動電話聯絡）電話與被告
      聯絡進行毒品交易，第一次係在九十四年一月十二日十四
      時三十分許，在臺南縣新營市○○路姿蘭美容院附近，以
      一包一千元之代價購買海洛因一小包，最後一次係在九十
      四年一月二十八日十時許在同一地址以一千元向被告購買
      海洛因一小包，伊前後共向被告購買十三次。」等語（見
      警卷第十三頁）；嗣證人陳明輝雖於原審審理時雖翻異前
      詞而證稱：「伊被抓進警局時，因毒癮發作，頭暈暈的，
      警員問伊是否向綽號『干樂』（即被告甲○○）買毒品，
      伊就跟著說是，實際上伊並未向『干樂』買毒品云云（見
      原審卷第二三二頁、第二三三頁）。雖證人陳明輝於警詢
      時之陳述顯與審判中之證詞不相符合，惟查，證人陳明輝
      於九十四年四月十二日於警詢時不但就警員所提供之被告
      之相片具體指認被告甲○○即為販賣毒品予伊之人，且就
      其向被告購買毒品海洛因之交易方式、時間、地點、次數
      亦均詳予陳述；另參以員警於監聽證人陳明輝與被告之通
      訊時，證人陳明輝與被告間之對話如附表四（一）所示監
      聽譯文部分，上開對話內容有監聽錄音譯文一份在卷可參
      ，而證人陳明輝亦不否認該對話即為毒品之交易等情，被
      告亦不爭執其真實性，雖辯稱係僅朋友聯絡閒聊而已足，
      不足採信，認證人陳明輝於警詢時之陳述確有較可信之情
      形，且經核上開監聽內容確與其於警詢時所述之交易時間
      、交易方式、地點等均屬相符，亦足佐證被告確有以每包
      一千元代價，前後共計十三包，販賣毒品海洛因予證人陳
      明輝之事實，應堪認定，而證人陳明輝於原審審理時之證
      詞確係迴護被告之詞，不足採信。
（四）又查被告所使用之行動電話門碼確為0000000000、000000
      0000號，業經被告供述，並為證人焦宜婷、顏育輝、陳明
      輝證述在卷，而扣案之如附表三編號一所示毒品一包 (淨
      重零點零四公克)經法務部調查局鑑驗後，確屬第一級毒
      品海洛因無訛，有該局九十四年七月十三日調科壹字第二
      ○○○○五六二七號鑑定通知書一份在卷可佐，又扣案之
      如附表三編號三、四所示之行動電話，亦有如附表三編號
      五、六所示之電子秤、分裝塑膠袋等物，其中分裝塑膠袋
      即高達二百只，並有分裝計量用之電子秤供分裝毒品，應
      認被告時常不斷販入毒品，並加以計量分裝後賣出，經核
      上開監聽錄音譯文之內容，亦足認被告與證人陳明輝、顏
      育輝確有毒品交易之金錢往來，再與上開證人之證詞相互
      稽核，足認被告確時常販入毒品並加以計量分裝賣出，而
      以每包毒品海洛因、安非他命各一千元之價格販賣予證人
      焦宜婷、顏育輝、陳明輝等人，要屬明確。
（五）再按，海洛英、安非他命物稀價昂，取得不易，且為政府
      嚴予查緝之違禁物，販賣者刑責甚重，苟無利可圖，衡情
      應無甘冒被查緝之危險而平價無端交付他人施用，而吸毒
      者每日所需吸毒費用所耗費之金額甚鉅，顯非常人所能支
      付，一般吸毒者若無正當工作，其吸毒之經濟來源除以其
      他不法方法之犯罪所得外，有些係係靠販所得來維持，而
      查被告既自承有吸毒之惡習，且供承係在父母親所經營之
      路邊攤幫忙，並無較充裕之金錢來源，且依證人焦宜婷、
      顏育輝、陳明輝所購買之毒品大多係由被告攜至特定地點
      交付等情觀之，倘被告無利可圖，又何以甘冒被警查獲風
      險自行攜帶毒品至臺南縣新營市○○街三○七號一樓焦宜
      婷之住處、臺南縣新營市衛生局交付證人焦宜婷，及至臺
      南縣新營市○○路姿蘭美容院附近交付證人陳明輝，又至
      證人顏育輝在新營市○○路七八巷一號四樓之三樓下，與
      之交易毒品買賣，衡諸一般人性及情理，應無此可能，況
      依附表四（一）所示監聽錄音譯文內容，證人陳明輝亦在
      電話中向被告抱怨一千元之（毒品海洛因）看起來像五百
      的；我用二包五百的倒在一起的云云，被告亦有談及純度
      不純要補一餐給證人陳明輝等情（見警卷第一二二頁、第
      一三四頁），益證被告販入毒品後在分裝時，因滲入其他
      成分，致賣出之毒品純度不足，而賺取其中差價，藉此獲
      得利潤，基上說明，堪認本件被告在主觀上應有販賣毒品
      藉以營利之意圖無疑。
（六）綜上所述，足見證人焦宜亭、顏育輝、陳明輝對其向被告
      購買海洛因之指訴極明，並無矛盾之處。被告所辯未販賣
      海洛因及安非他命云云，應係事後卸責之詞，殊不足採，
      被告辯護人之上述辯護意旨，亦不足採，被告被訴販賣海
      洛因、安非他命之犯行，事證已臻明確，洵堪認定，應予
      依法論科。
參、論罪科刑之理由
一、按海洛因、安非他命分屬毒品危害防制條例第二條第二項第
    一、二款所稱之第一、二級毒品。核被告所為，係犯毒品危
    害防制條例第四條第一項之販賣第一級毒品罪及同條第二項
    之販賣第二級毒品罪。其販賣前後持有第一、二級毒品海洛
    因、安非他命之低度行為，均應為販賣之高度行為所吸收，
    不另論罪。
二、被告先後多次販賣海洛因、安非他命之行為，各時間緊接，
    觸犯犯罪構成要件相同之罪名，顯係各基於概括犯意反覆為
    之，均為連續犯，應依連續犯之規定各論以一罪，即連續販
    賣第一級毒品罪、連續販賣第二級毒品罪，被告販賣安非他
    命部分，就法定刑有期徒刑之部分，並加重其刑。就被告販
    賣海洛因之部分，其法定刑為死刑、無期徒刑，及就販賣安
    非他命其中法定刑為無期徒刑部分，依刑法第六十四條第一
    項、第六十五條第一項之規定，均不得加重。
三、被告前因違反肅清煙毒條例案件及違反麻醉藥品管理條例案
    件，分別經臺灣高等法院高雄分院以八十六年度上訴字第七
    六○號、臺灣高雄地方法院八十六年度易字第七四四五號判
    處有期徒刑三年五月、六月確定，再因偽造文書案件，經臺
    灣臺東地方法院以八十八年度易字第二六○號判處有期徒刑
    三月確定，三罪接續執行，而於民國八十九年七月二十六日
    縮短刑期假釋出監，並於九十一年七月二十六日因假釋付保
    護管束期滿而執行完畢，有臺灣高等法院被告前案紀錄表一
    份在卷可稽，其於有期徒刑執行完畢後，五年內再犯有期徒
    刑以上之罪，為累犯，就販賣安非他命部分，其中法定刑為
    有期徒刑之部分，應依刑法第四十七條規定加重其刑，並依
    刑法第七十條之規定，遞加重之；就販賣海洛因之部分，其
    中法定刑為死刑、無期徒刑，及就販賣安非他命其中法定刑
    為無期徒刑部分，依刑法第六十四條第一項、第六十五條第
    一項之規定，均不得加重。
四、被告所犯連續販賣海洛因、安非他命之犯行，犯意各別、構
    成要件不同，應分論併罰。
五、又按刑法第五十九條規定，犯罪之情狀可憫恕者，得酌量減
    輕其刑，同法第五十七條規定，科刑時應審酌一切情狀，尤
    應注意所列事項 (共十款)為科刑重輕之標準，兩條適用上
    固有區別，惟所謂「犯罪之情狀」與「一切情形」云云，並
    非有截然不同之領域，於裁判上酌減其刑時，應就犯罪一切
    情狀 (包括第五十七條所列舉之十款事項），予以全盤考量
    ，審酌其犯罪有無可憫恕之事由（即判例所稱有特殊之原因
    與環境等等，在客觀上足以引起一般同情，以及宣告法定低
    度刑，是否猶嫌過重），以為判斷。故適用第五十九條酌量
    減輕其刑時，並不排除第五十七條所列舉十款事由之審酌，
    惟其程度應達於確可憫恕，始可予以酌減（最高法院七十年
    度第六次刑事庭會議決議參照）。本件被告雖有前述販賣第
    一級毒品之犯行，然其販賣之對象僅證人焦宜亭、顏育輝、
    陳明輝三人，且次數僅不多、數量亦少，其犯罪情節尚非重
    大，此應屬施用第一級毒品者之間彼此互供有無之零星交易
    ，其惡性與犯罪情節核與大量走私進口或長期販賣毒品之所
    謂「大盤」、「中盤」毒販有重大差異，如不論其情節輕重
    ，遽處以販賣第一級毒品罪之法定本刑死刑或無期徒刑，誠
    屬過重，過於嚴苛，有傷人民對法律之情感，堪認其犯罪情
    狀尚堪憫恕，爰依刑法第五十九條規定就被告所犯販賣第一
    級毒品罪部分酌減其刑。
肆、撤銷改判之理由
一、原審以被告罪證明確，因予論罪科刑，固非無見，惟查：
（一）原判決既認定被告係以門號0000000000、0000000000號之
      行動電話為聯絡販賣毒品之工具，惟原判決卻將非屬供本
      件販賣毒品所用之物即如附表三編號七、八所示之行動電
      話各一支依毒品危害防制條例第十九條第一項規定宣告沒
      收，實有未合。
（二）原判決誤將非屬供本件販賣毒品所用之物即如附表三編號
      九所示之晶片卡八只依毒品危害防制條例第十九條第一項
      規定宣告沒收，亦有未合。
（三）原判決就被告所有供犯販賣毒品罪預備用之如附表三編號
      六所示塑膠袋二百只，誤依毒品危害防制條例第十九條第
      一項規定宣告沒收，並有未洽。
（四）原判決未審酌被告販賣第一級毒品罪之情形，詳予論述是
      否法重情輕，其犯罪情節是否堪予憫恕，原審未依刑法第
      五十九條規定，就販賣第一級毒品部分減輕其刑，容有未
      洽。
二、依上所陳，被告上訴意旨否認有何販賣第一級毒品、第二級
    毒品之犯行，經查均屬無據，雖非可取，惟原判決既有前揭
    可議之處，自應由本院將原判決撤銷改判，以期適法，爰審
    酌被告明知海洛因、安非他命對人體之危害，竟為圖私利販
    賣毒品，戕害國民身心健康，惡性非輕、且其販賣毒品次數
    、數量，其行為危害社會尚屬嚴重，犯後並一再飾詞否認犯
    罪，顯無悔意之犯罪後態度等一切情狀，分別量處有期徒刑
    十二年（販賣第一級毒品部分）、有期徒刑八（販賣第二級
    毒品部分），並定其應執行有期徒刑十八年六月，以示懲儆
    。又被告販賣第一級毒品部分，依其犯罪之性質，戕害國民
    身心健康，惡性非輕、爰併依刑法第三十七條第二項規定宣
    告褫奪公權捌年。
三、再查本件證人焦宜亭、顏育輝、陳明輝供述其向被告購買之
    毒品次數及數量或有出入，此或係因時間已久記憶模糊所致
    ，本院依罪疑惟輕之原則，認以證人焦宜婷向被告購買海洛
    因金額為（五次，每次一包一千元）五千元，安非他命金額
    為（一次，每次一包一千元）一千元；證人顏育輝向被告購
    買海洛因金額為（五次，每次一包一千元）五千元，安非他
    命金額為（二次，每次一包一千元）二千元；證人陳明輝向
    被告購買海洛因金額為（十三次，每次一包一千元）一萬三
    千元，較有利於被告之認定，亦較合理。從而被告販賣毒品
    海洛因所得金額合計二萬三千元，販賣毒品安非他命所得金
    額合計三千元，均應依毒品危害防制條例第十九條第一項之
    規定諭知沒收，如全部或一部不能沒收時，以其財產抵償之
    （本案犯罪所得既為現金，其沒收自不生該條項規定之追徵
    價額問題，此為我國最高審判機關最近所持之見解，最高法
    院八十九年度台上字第一二一一號判決參照）。至於扣案之
    第一級毒品海洛因（淨重零點零四公克），係屬毒品，不問
    屬於犯人與否，應依毒品危害防制條例第十八條第一項前段
    之規定，予以宣告沒收銷燬之；另海洛因空包裝袋一只（重
    零點二四公克），係用於包裹毒品，防其裸露、逸出、潮濕
    ，便於持有藉以販賣，係被告所有供犯罪所用之物、如附表
    三編號三、四所示行動電話（即門號0000000000、00000000
    00號行動電話各壹具ＳＩＭ卡各壹張）、如附表三編號五所
    示電子秤一台，均係被告所有且供犯販賣第一級毒品所用之
    物，已如前述，均應依毒品危害防制條例第十九條第一項規
    定沒收；如附表三編號六所示之分裝塑膠袋二百只，係被告
    所有，並為供販賣毒品預備之物，應依刑法第三十八條第一
    項第二款規定宣告沒收。另扣案如附表三編號七至二十一所
    示之物，均非被告直接持供本件犯罪所用之物或非被告所有
    ，且非屬違禁物，爰均不另為沒收之諭知。
伍、適用之法律
一、依刑事訴訟法第369條第一項前段、第364條、第299條第一
    項前段。
二、毒品危害防制條例第4條第1項、第2項、第18條第1項前段、
    第19條第1項，刑法第11條前段、56條、第47條、第59條、
    第51第5款、第37條第2項、第38條第1項第2款。
本案經檢察官邱克斌到庭執行職務。
中    華    民    國    95    年    3     月    30    日
                  刑事第二庭    審判長法  官  葉居正
                                      法  官  李文福
                                      法  官  吳森豐
以上正本證明與原本無異。
如不服本判決，應於收受本判決後十日內向本院提出上訴書狀。
其未敘述上訴理由者並得於提起上訴後十日內向本院補提理由書
狀（均須按他造當事人之人數附繕本）「切勿逕送上級法院」。
                                      書記官  李梅菊
中    華    民    國    95    年    3     月    31    日
附錄：本判決論罪科刑法條
毒品危害防制條例第四條第一、二項：
製造、運輸、販賣第一級毒品者，處死刑或無期徒刑；處無期徒
刑者，得併科新台幣一千萬元以下罰金。
製造、運輸、販賣第二級毒品者，處無期徒刑或七年以上有期徒
刑，得併科新台幣七百萬元以下罰金。
附表一：販賣海洛因部分
┌─┬───┬────┬──────┬───────┬────────┬─────────┐
│編│販賣者│ 購買者 │時間（民國）│交易地點      │販賣毒品之數量及│證據欄            │
│號│      │        │            │              │金額（新臺幣）  │                  │
├─┼───┼────┼──────┼───────┼────────┼─────────┤
│一│甲○○│焦宜婷  │九十三年十二│台南縣新營市衛│五次            │1.焦宜婷於偵查中之│
│  │      │        │月間某日起至│生局前        │每次一包        │結證（見偵查卷第31│
│  │      │        │九十四年一、│              │每包新台幣一千元│頁、第32頁）      │
│  │      │        │二月間某日止│              │                │2.焦宜婷於原審審理│
│  │      │        │，撥打甲○○│              │                │時之結證（見原審卷│
│  │      │        │之行動電話  │              │                │第223頁）         │
│  │      │        │0000000000號│              │                │                  │
├─┼───┼────┼──────┼───────┼────────┼─────────┤
│二│甲○○│顏育輝  │九十三年十二│有時去甲○○位│五次            │1.顏育輝於另案偵查│
│  │      │        │月間某日起至│於台南縣後壁鄉│每次一包        │中之結證（見原審卷│
│  │      │        │九十四年二月│長安村六四號住│每包新台幣一千元│第141頁）         │
│  │      │        │初某日止，撥│處取貨、有時胡│                │2.顏育輝於原審審理│
│  │      │        │打甲○○之行│全慶會送毒品至│                │時之結證（見原審卷│
│  │      │        │動電話095514│顏育輝位於台南│                │第228頁）         │
│  │      │        │1684、095263│縣新營市○○路│                │3.監聽錄音帶之譯文│
│  │      │        │1564號      │七八巷一號四樓│                │（見警卷第74頁、第│
│  │      │        │            │之三住處樓下交│                │84頁、第85頁、第88│
│  │      │        │            │予顏育輝      │                │頁、第136頁）     │
├─┼───┼────┼──────┼───────┼────────┼─────────┤
│三│甲○○│陳明輝  │九十四年一月│台南縣新營市長│共十三次        │1.陳明輝於警詢之證│
│  │      │        │十二日起至九│榮路姿蘭美容院│每次一包        │述（見警卷第13頁）│
│  │      │        │十四年一月二│附近          │每包新台幣一千元│2.監聽錄音之譯文（│
│  │      │        │十八日止，撥│              │                │見警卷第73頁、第75│
│  │      │        │打甲○○之行│              │                │頁、第76頁、第78頁│
│  │      │        │動電話095514│              │                │、第80頁、第101頁 │
│  │      │        │1684、095263│              │                │、第122頁、第134頁│
│  │      │        │1564號      │              │                │、第136頁）       │
└─┴───┴────┴──────┴───────┴────────┴─────────┘
附表二：販賣安非他命部分
┌─┬───┬────┬──────┬───────┬────────┬─────────┐
│編│販賣者│ 購買者 │時間（民國）│交易地點      │販賣之毒品、次數│證據欄            │
│號│      │        │            │              │及金額（新臺幣）│                  │
├─┼───┼────┼──────┼───────┼────────┼─────────┤
│一│甲○○│焦宜婷  │九十三年十月│臺南縣新營市隋│一次            │1.焦宜婷於原審之結│
│  │      │        │間某日，撥打│唐街三０七號一│每包新台幣一千元│  證（見原審卷第  │
│  │      │        │甲○○之行動│樓焦宜婷住處  │                │  124頁、第231頁）│
│  │      │        │電話0000000 │              │                │                  │
│  │      │        │684號       │              │                │                  │
├─┼───┼────┼──────┼───────┼────────┼─────────┤
│二│甲○○│顏育輝  │九十三年十二│台南縣後壁鄉長│共二次          │1.顏育輝於另案偵查│
│  │      │        │月一日、九十│安村六四號胡全│一次一包        │中之結證（見原審卷│
│  │      │        │三年十二月二│慶住處        │每包新台幣一千元│第141頁）         │
│  │      │        │十二日，撥打│              │                │2.顏育輝於原審審理│
│  │      │        │甲○○之行動│              │                │時之結證（見原審卷│
│  │      │        │電話00000006│              │                │第228頁）         │
│  │      │        │84、00000000│              │                │3.監聽錄音帶之譯文│
│  │      │        │64號        │              │                │（見警卷第74頁、第│
│  │      │        │            │              │                │84頁、第85頁、第88│
│  │      │        │            │              │                │頁、第136頁）     │
└─┴───┴────┴──────┴───────┴────────┴─────────┘
 附表三：扣押物
┌───┬───────┬────────────┬──────┬────────┐
│扣押時│扣押地點      │扣押物品                │證據        │  沒收之依據    │
│間    │              │                        │            │                │
├───┼───────┼────────────┼──────┼────────┤
│民國94│台南縣後壁鄉長│海洛因一包淨重0.04公克│原審卷第6頁 │毒品危害防治條例│
│年3月 │安村中寮64段之│  （含第一級第六項毒品海│（法務部調查│第18條第1項前段 │
│18日15│9             │  洛因成分）            │局鑑定通知書│                │
│時15分│              ├────────────┤調科壹字第20├────────┤
│許    │1.搜索扣押筆錄│海洛因空包裝重0.24公克│0000000號） │毒品危害防治條例│
│      │（警卷第58頁至│                        │            │第19條          │
│      │第60頁）      │                        │            │                │
│      │              ├────────────┼──────┼────────┤
│      │2.扣押物品目錄│BENQ廠牌行動電話一支  │            │毒品危害防治條例│
│      │表（原審卷第42│（含晶片卡一只）        │            │第19條          │
│      │頁至第44頁）  ├────────────┼──────┼────────┤
│      │              │OKWAP廠牌行動電話一支 │            │毒品危害防治條例│
│      │              │（含晶片卡一只）        │            │第19條          │
│      │              ├────────────┼──────┼────────┤
│      │              │電子秤一台            │            │毒品危害防治條例│
│      │              │                        │            │第19條          │
│      │              ├────────────┼──────┼────────┤
│      │              │分裝塑膠袋二百只      │            │刑法第38條第一項│
│      │              │                        │            │第二款          │
│      │              ├────────────┼──────┼────────┤
│      │              │NOKIA廠牌行動電話一支 │            │不沒收          │
│      │              │（含晶片卡一只）        │            │                │
│      │              ├────────────┼──────┼────────┤
│      │              │PANASONIC廠牌行動電話 │            │不沒收          │
│      │              │  支（含晶片卡一只）    │            │                │
│      │              ├────────────┼──────┼────────┤
│      │              │晶片卡八只            │            │不沒收          │
│      │              │                        │            │                │
│      │              ├────────────┼──────┼────────┤
│      │              │帳冊一張              │            │不沒收          │
│      │              │                        │            │                │
│      │              ├────────────┼──────┼────────┤
│      │              │安非他命吸食器三支    │            │不沒收          │
│      │              │                        │            │                │
│      │              ├────────────┼──────┼────────┤
│      │              │注射針筒十一支        │            │不沒收          │
│      │              │                        │            │                │
│      │              ├────────────┼──────┼────────┤
│      │              │酒精燈一組            │            │不沒收          │
│      │              │                        │            │                │
│      │              ├────────────┼──────┼────────┤
│      │              │美娜水三瓶            │            │不沒收          │
│      │              │                        │            │                │
│      │              ├────────────┼──────┼────────┤
│      │              │打火機一個            │            │不沒收          │
│      │              │                        │            │                │
│      │              ├────────────┼──────┼────────┤
│      │              │螺絲起子一支          │            │不沒收          │
│      │              │                        │            │                │
│      │              ├────────────┼──────┼────────┤
│      │              │ 銼刀一支             │            │不沒收          │
│      │              │                        │            │                │
│      │              ├────────────┼──────┼────────┤
│      │              │尖嘴鉗一支            │            │不沒收          │
│      │              │                        │            │                │
│      │              ├────────────┼──────┼────────┤
│      │              │扳手一支              │            │不沒收          │
│      │              │                        │            │                │
│      │              ├────────────┼──────┼────────┤
│      │              │殘渣袋二只            │            │不沒收          │
│      │              │                        │            │                │
│      │              ├────────────┼──────┼────────┤
│      │              │安非他命殘渣袋一只    │            │不沒收          │
│      │              │                        │            │                │
└───┴───────┴────────────┴──────┴────────┘
附表四：監聽錄音譯文部分
 (一)
┌─────┬──────────────────────────────┐
│受監聽行動│  0000000000                                                │
│電話門號  │  0000000000                                                │
├─────┼─────┬───────────────────┬────┤
│編號      │日期時間  │監聽錄音之譯文                        │證據    │
├─────┼─────┼──────────┬────────┼────┤
│1.        │民國94年  │甲○○              │陳明輝（即阿財）│        │
│          │01月12日  │〈受話〉            │〈發話〉        │        │
│          │14時28分38├──────────┼────────┤        │
│          │          │A：你誰             │B：陀螺兄       │警卷    │
│          │          │A：我在高速公路附近 │B：阿財、麻煩一 │第73頁  │
│          │          │A：好               │下，要一（毒品）│        │
│          │          │A：好               │，你在哪裡      │        │
│          │          │                    │B：可以在長榮路 │        │
│          │          │                    │姿蘭前好不好    │        │
│          │          │                    │B：那裡沒有公用 │        │
│          │          │                    │電話            │        │
├─────┼─────┼──────────┼────────┼────┤
│2.        │民國94年  │A：好，你人在哪裡   │B：陀螺兄我阿財 │警卷    │
│          │01月13日  │A：我有事，不知道你 │，用五百        │第75頁  │
│          │14時59分06│何時到，到長榮路    │B：我在後鎮     │        │
│          │          │A：好               │B：昨天那裡     │        │
├─────┼─────┼──────────┼────────┼────┤
│3.        │民國94年  │A：開過頭           │B：我在這裡，昨 │警卷    │
│          │01月13日  │                    │日這裡          │第75頁  │
│          │15時18分48│                    │B：我有看你開過 │        │
│          │          │                    │去              │        │
├─────┼─────┼──────────┼────────┼────┤
│4.        │民國94年  │A：現在             │B：陀螺兄我阿財 │警卷    │
│          │01月13日  │A：一樣             │，我拿700還你， │第76頁  │
│          │21時09分59│A：知道             │順便要15        │        │
│          │          │                    │B：在那裡等     │        │
│          │          │                    │B：我從家裡了過 │        │
│          │          │                    │去大概五六分就到│        │
│          │          │                    │的，我不再打電話│        │
│          │          │                    │那裡沒有電話    │        │
├─────┼─────┼──────────┼────────┼────┤
│5.        │民國94年  │A：我知道剛才有警察 │B：陀螺兄       │警卷    │
│          │01月13日  │巡邏                │B：我在這裡等很 │第76頁  │
│          │21時36分37│A：知道馬上到       │久              │        │
├─────┼─────┼──────────┼────────┼────┤
│6.        │民國94年  │A：我在睡覺         │B：我阿財你的電 │警卷    │
│          │01月14日  │A：晚一點看看我這裡 │話打不通        │第78頁  │
│          │16時02分44│剩沒有多少          │B：干樂兄我痛風 │        │
│          │          │                    │走不動可不可以求│        │
│          │          │                    │一次或差五百    │        │
├─────┼─────┼──────────┼────────┼────┤
│7.        │民國94年  │A：我現在沒有車子   │B：干樂兄用五百 │警卷    │
│          │01月15日  │A：營新這裡         │B：你在那裡     │第80頁  │
│          │09時07分55│A：好               │B：我過去那裡再 │        │
│          │          │                    │打電話給你      │        │
├─────┼─────┼──────────┼────────┼────┤
│8.        │民國94年  │A：好               │B：樂哥我在這裡 │警卷    │
│          │01月15日  │                    │                │第80頁  │
│          │09時24分11│                    │                │        │
├─────┼─────┼──────────┼────────┼────┤
│9.        │民國94年  │A：你要多少         │B：干樂兄       │警卷    │
│          │02月23日  │A：你要來安溪察還是 │B：要一         │第101頁 │
│          │18時51分03│等一下到新營        │B：我了騎過去好 │        │
│          │          │A：我現在沒有在家到 │的你現在在家嗎  │        │
│          │          │郵局打電話給我      │B：好           │        │
├─────┼─────┼──────────┼────────┼────┤
│10.       │民國94年  │A：不可能用秤子     │B：昨天跟你拿三 │警卷    │
│          │02月24日  │A：還是秤子出問題、 │次最後一次不純  │第122頁 │
│          │10時13分58│等一下我補一餐給你  │B：純度大概20％ │        │
│          │          │A：我打電話給你     │我不會騙你、我以│        │
│          │          │                    │前都沒有跟你反應│        │
│          │          │                    │過              │        │
│          │          │                    │B：在那裡       │        │
├─────┼─────┼──────────┼────────┼────┤
│11.       │民國94年  │A：我現在在北勢寮   │B：干樂兄還是我 │警卷    │
│          │02月24日  │基地台東山鄉○○○段│過去找你        │第122頁 │
│          │11時04分58│0000-0000地號       │                │        │
├─────┼─────┼──────────┼────────┼────┤
│12.       │民國94年  │A：不可能           │B：你拿給我的那 │警卷    │
│          │02月01日  │                    │個對嗎、一千的呢│第134頁 │
│          │15時20分  │                    │。看起來像五百的│        │
├─────┼─────┼──────────┼────────┼────┤
│13.       │民國94年  │A：我到新營再說，我 │B：先再用500    │警卷    │
│          │02月18日  │現在六甲            │B：好那我15分鐘 │第136頁 │
│          │14時55分31│A：不然你到營新去   │再打給你        │        │
│          │          │A：可以，我要回去了 │B：現在嗎？你來 │        │
│          │          │                    │得及嗎？        │        │
└─────┴─────┴──────────┴────────┴────┘
(二)
┌─────┬──────────────────────────────┐
│受監聽行動│  0000000000                                                │
│電話門號  │  0000000000                                                │
├─────┼─────┬───────────────────┬────┤
│編號      │日期時間  │監聽錄音之譯文                        │證據    │
├─────┼─────┼──────────┬────────┼────┤
│1.        │民國94年  │甲○○              │顏育輝          │警卷    │
│          │01月13日  ├──────────┼────────┤第74頁  │
│          │14時26分00│A：現在不可以要一個 │B：現在可以嗎， │        │
│          │          │半小時以後          │五百元          │        │
│          │          │                    │B：好           │        │
├─────┼─────┼──────────┼────────┼────┤
│2.        │民國94年  │A：我現在沒有       │B：干樂兄，你處 │警卷    │
│          │01月16日  │A：我真的沒有       │理一點好不好    │第84頁  │
│          │23時01分20│                    │B：好不好       │        │
├─────┼─────┼──────────┼────────┼────┤
│3.        │民國94年  │A：無，你問一整天   │B：輝仔有沒有硬 │警卷    │
│          │01月17日  │A：我們現在沒有東西 │的              │第85頁  │
│          │21時25分12│                    │B：我用一包硬的 │        │
│          │          │                    │跟你換軟的好嗎？│        │
├─────┼─────┼──────────┼────────┼────┤
│4.        │民國94年  │A：在睡覺           │B：陀螺兄呢     │警卷    │
│          │01月17日  │                    │B：你跟他說我訂 │第88頁  │
│          │09時47分17│                    │的，硬的要撥500 │        │
├─────┼─────┼──────────┼────────┼────┤
│5.        │民國94年  │A：在柳營           │B：你到那了     │警卷    │
│          │02月18日  │A：你要什麼         │B：那我到樓下等 │第136頁 │
│          │15時11分  │                    │你              │        │
│          │          │                    │B：同樣一個     │        │
└─────┴─────┴──────────┴────────┴────┘


司法院資訊處製作；財團法人民間司法改革基金會備份。
